【裁判字號】    88,自,202
【裁判日期】    890106
【裁判案由】    詐欺
【裁判全文】
臺灣臺中地方法院刑事判決                          八十八年度自字第二二號
    自  訴  人  乙○○
    自訴代理人  陳鴻謀律師
    被      告  甲○○
右列被告因詐欺案件，經自訴人提起自訴，及臺灣台中地方法院檢察署檢察官移送併
案審理（八十七年度偵字第一七四二六號），本院判決如左：
    主  文
甲○○無罪。
    理  由
一、自訴意旨略以：被告甲○○（原名王寶敏）於民國八十六年十月中旬向自訴人偽
    稱只須交付酬金（含規費）新台幣（下同）二十萬元，即可代自訴人辦妥門牌台
    中縣清水鎮○○路五二一號房屋之用途變更，自訴人不疑有他，即交付該房屋之
    使用執照及二十萬元委其代為辦理，然時隔數月仍未見其辦妥，且屢經催促皆藉
    詞搪塞，自訴人不得不終止委任，並請求其返還交付物，詎被告置之不理，至此
    自訴人方知被告本即無代自訴人處理事務之意思，嗣被告交付面額二十萬元之本
    票返還自訴人，惟屆期提示未獲支付，因認被告涉犯刑法第三百三十九條第一項
    詐欺罪嫌云云。
二、按犯罪事實應依證據認定之，無證據不得推定其犯罪事實，刑事訴訟法第一百五
    十四條定有明文。又刑法上詐欺罪之成立，以意圖為自己或第三人不法之所有，
    以詐術使人將本人或第三人之物交付為要件，所謂以詐術使人交付，必須被詐欺
    人因其詐術而陷於錯誤，若其所用之方法，不能認為詐術，亦不致使人陷於錯誤
    ，即不構成該罪，最高法院四十六年台上字第二六０號著有判例可資參照。訊之
    被告坦承收受自訴人二十萬元，惟否認有何詐欺犯行，辯稱：被告於八十六年十
    一月二十四日為自訴人辦理台中縣清水鎮使用執照0000-0000號及台中縣梧棲鎮
    使用執照82-7026號二件變更遊藝用途案件，因台中縣梧棲鎮之房屋用途變更無
    問題，台中縣清水鎮之房屋為住宅區較有爭議，自訴人要求先辦台中縣清水鎮房
    屋之變更用途，因被告遲至八十七年四、五月始取得消防會勘資料，被告尚須整
    理案件送主辦單位察看現場，然自訴人於同年六月即催討返還代辦款，被告並無
    詐欺云云。經查(1)自訴人自承：當初幫伊設計房屋之人介紹被告可幫忙代辦房屋
    用途變更，被告亦確實在洪福營造有限公司工作，自訴人乃委其辦理等語，可見
    自訴人將二十萬元及房屋使用執照交與被告，並非因被告有行使詐術之故。(2)被
    告確有從事代辦房屋用途變更乙事，經自訴人自承明確，並有曾受被告雇用之證
    人丁○○、丙○○結證屬實，又辦理房屋用途變更不須會計師資格，亦有臺灣省
    會計師公會八十八年一月十八日函及台中縣稅務會計記帳代理業職業工會八十八
    年一月十一日函附卷可稽，可見被告向自訴人表示其可為自訴人辦理房屋用途變
    更，亦無詐欺情事。(3)又按辦理房屋用途變更須填寫申請書、檢附原使用執照或
    其他證明文件、變更用途說明書及附件、建築物權利證明書、建築物用途是否符
    合分區使用規定之文件、變更供公眾使用者其構造、設備及室內裝修檢查是否合
    格之文件、變更公眾使用者其有關消防安全設備會同有關機關檢查是否合格之文
    件等，此有台中縣政府八十八年六月七日函內附台中縣清水鎮上開房屋於八十六
    年申請變更使用執照之相關文件附卷可憑。查被告於八十六年十一月二十四日接
    受自訴人委託代其辦理台中縣清水鎮上開房屋用途變更，有變更用途代辦費清單
    附卷可稽，並經證人丙○○證述明確，又其於八十七年一月五日申請納稅證明書
    ，有該證明書在卷可按，又自訴人自承其僅要求被告辦理用途變更，安全檢查部
    分未交由被告辦理等語，自訴人於八十七年六月二日完成台中縣清水鎮上開房屋
    消防安全設備會勘，有該會勘表附偵查卷可考，查被告收受自訴人交付之酬金確
    實替自訴人申請資料，自訴人遲至八十七年六月二日完成消防安全設備會勘程序
    ，被告申請用途變更確須待消防安全設備會勘完成始可繼續辦理，自訴人於八十
    七年七月間即要求自訴人返還交付之酬金及相關資料，自難認被告收受二十萬元
    酬金後未辦妥自訴人委辦事項有何詐欺及違背任務等情事。(4)按犯罪事實依法應
    依證據認定之，不得僅以被告之反證不成立，持為認定犯罪之論據，最高法院二
    十一年度上字第四七四號著有判例可資參照；查被告抗辯其將相關文件交付戊○
    ○向有關單位請託乙事，經證人戊○○否認，又證人丙○○及丁○○亦證稱收受
    自訴人費用後實際上有無辦理自訴人委託之案件已不復記憶等語，上開證人證詞
    均無法作為被告有利之反證，然亦不得憑此認定被告犯罪之論據。另一般建築師
    代辦變更使用執照費用五萬元以上，有臺灣省建築師公會八十八年七月七日函在
    卷可考，此僅為收費參考，自由市場並無統一收費，是被告收費數額亦不得作為
    對其不利之認定。至於台中縣清水鎮上開房屋於八十七年五月二十五日變更為第
    四種住宅區，不得設置遊藝場，雖有台中縣政府八十八年五月十八日函在卷可考
    ，惟自訴人委請被告代辦變更用途，既非受被告施用詐術，亦無法藉此遽認被告
    有詐欺之意。是被告所為，核與詐欺罪之構成要件有間，難繩以該罪責。此外，
    本院復查無其他積極証據足資証明被告有何犯行，應為無罪之諭知。併辦部分並
    應由檢察官另行偵辦。
三、被告經合法傳喚，無正當理不到庭，本院認本件為應諭知無罪之案件，爰不待其
    陳述逕行判決。
據上論斷，應依刑事訴訟法第三百四十三條、第三百零六條、第三百零一條第一項，
判決如主文。
中      華      民      國      八十九      年      一      月    六    日
                                   台灣台中地方法院刑事第七庭
                                        法  官  林郁婷
右正本證明與原本無異。
如不服本判決，應於送達後十日內向本院提出上訴狀 （須附繕本） ，上訴於台灣高
等法院台中分院。
                                        書記官
中      華      民      國      八十九      年      一      月    六    日


司法院資訊處製作；財團法人民間司法改革基金會備份。
